【裁判字號】    97,訴,1091
【裁判日期】    971125
【裁判案由】    違反毒品危害防制條例
【裁判全文】
臺灣新竹地方法院刑事判決              97年度訴字第1091號
    公  訴  人  臺灣新竹地方法院檢察署檢察官
    被      告  甲○○
                          樓之.
上列被告因違反毒品危害防制條例案件，經檢察官提起公訴（97
年度毒偵字第1625號），本院依簡式審判程序判決如下：
    主  文
甲○○施用第一級毒品，累犯，處有期徒刑捌月。扣案之注射針
筒壹支沒收。
    事  實
一、甲○○前於民國92年間，因違反毒品危害防制條例案件，經
    臺灣屏東地方法院於92年10月27日以92年度訴字第526號判
    處有期徒刑10月確定，並於94年2月28日執行完畢。
二、甲○○(1)前於88年2月間，因施用毒品案件，經臺灣宜蘭地
    方法院以88年度毒聲字第101號裁定送觀察、勒戒後，認無
    繼續施用毒品傾向，於88年4月23日執行完畢而釋放。(2)又
    於88年9月間，因施用毒品案件，經臺灣宜蘭地方法院以88
    年度毒聲字第846號裁定送觀察、勒戒後，認有繼續施用毒
    品傾向，再經該院以88年度毒聲字第962號裁定施予強制戒
    治，嗣因停止戒治而出所、撤銷停止戒治而入所，迄至91年
    1月2日執行完畢而出所。(3)再於92年間，因施用毒品案件，
    經臺灣高雄地方法院以92年度毒聲字第6776號裁定施予強制
    戒治，嗣因停止戒治、付保護管束，嗣於因93年1月9日因毒
    品危害防制條例新修正而停止執行，尚未執行完畢。所犯刑
    責部分，業經臺灣屏東地方法院於92年10月27日以92年度訴
    字第526號判處有期徒刑10月確定。(4)另於上開強制戒治執
    行完畢後5年內，即自94年8月初某日起至94年12月29日晚上
    某時止，因施用第一級毒品案件，經本院於95年3月9日以94
    年度訴字第944號判處有期徒刑1年9月確定。
三、甲○○仍不知悔改，另基於施用第一級毒品海洛因之犯意，
    於97年8月4日晚上11時30分許，在新竹市○○路21巷31號之
    1樓樓梯口處，在以注射針筒將海洛因注射入體內之方式，
    施用第一級毒品海洛因1次。嗣為警於97年8月5日凌晨0時5
    分許，在新竹市○○路21巷31號前查獲，並扣得甲○○所有
    、供施用之海洛因所用之注射針筒1支。
四、案經新竹市警察局第一分局報請臺灣新竹地方法院檢察署檢
    察官偵查起訴。
    理  由
甲、程序部分：
    本件被告甲○○所犯施用毒品罪，係非死刑、無期徒刑、最
    輕本刑為3年以上有期徒刑之罪，被告於本院準備程序進行
    中，就被訴事實為有罪之陳述，經本院合議庭認合於刑事訴
    訟法第273條之1第1項之規定，裁定進行簡式審判程序，合
    先敘明。
乙、實體部分：
一、訊據被告甲○○對於事實三所載犯罪事實，於本院準備程序
    、審理中均自白認罪，而被告為警查獲所採集之尿液（代號
    ：A-204），經送台灣尖端先進生技醫藥股份有限公司檢驗
    結果，呈海洛因經人體代謝後之嗎啡陽性反應，此有真實姓
    名代號對照表、台灣尖端先進生技醫藥股份有限公司於97年
    8月15日出具之濫用藥物檢驗報告附卷可稽（見毒偵字第162
    5號偵查卷第7、8頁）。並有被告所有、供施用之海洛因所
    用之注射針筒1支扣案可證。是認被告上開自白內容應與事
    實相符，其施用第一級毒品海洛因犯行，堪予認定。
二、按(一)施用第一、二級毒品為犯罪行為，毒品危害防制條例第
    10條定有處罰明文。故施用第一、二級毒品者，依前揭規定
    本應科以刑罰。惟基於刑事政策，對合於一定條件之施用者
    ，則依同條例第20條、第23條之規定，施以觀察、勒戒及強
    制戒治之保安處分。(二)毒品危害防制條例於民國92年7月9日
    修正公布，自93年1月9日施行，其中第20條、第23條將施用
    毒品之刑事處遇程序，區分為「初犯」及「5年內再犯」、
    「5年後再犯」。依其立法理由之說明：「初犯」，經觀察
    、勒戒或強制戒治後，應為不起訴處分或不付審理之裁定；
    經觀察、勒戒或強制戒治執行完畢釋放後，「5年內再犯」
    者，因其再犯率甚高，原實施之觀察、勒戒及強制戒治既已
    無法收其實效，爰依法追訴或裁定交付審理。至於經觀察、
    勒戒或強制戒治執行完畢釋放後，「5年後再犯」者，前所
    實施之觀察、勒戒或強制戒治已足以遮斷其施用毒品之毒癮
    ，為期自新及協助其斷除毒癮，仍適用「初犯」規定，先經
    觀察、勒戒或強制戒治之程序。從而依修正後之規定，僅限
    於「初犯」及「5年後再犯」二種情形，始應先經觀察、勒
    戒或強制戒治程序。倘被告於5年內已再犯，經依法追訴處
    罰，縱其第3次（或第3次以上）再度施用毒品之時間，在初
    犯經觀察、勒戒或強制戒治執行完畢釋放5年以後，已不合
    於「5年後再犯」之規定，且因已於「5年內再犯」，顯見其
    再犯率甚高，原實施觀察、勒戒或強制戒治，已無法收其實
    效，即應依該條例第10條處罰（最高法院95年度第7次刑事
    庭會議決議參照）。準此，茍被告其施用毒品之犯行，前經
    觀察、勒戒或強制戒治執行完畢後，5年內曾因再施用毒品
    之行為，而經法院判處刑罰之處遇程序確定者，縱其係於觀
    察、勒戒或強制戒治執行完畢5年後再為本案施用毒品，應
    認屬「再犯」之範疇，直接適用刑罰處遇之程序。經查，被
    告(1)前於88年2月間，因施用毒品案件，經臺灣宜蘭地方法
    院以88年度毒聲字第101號裁定送觀察、勒戒後，認無繼續
    施用毒品傾向，於88年4月23日執行完畢而釋放。(2)又於88
    年9月間，因施用毒品案件，經臺灣宜蘭地方法院以88年度
    毒聲字第846號裁定送觀察、勒戒後，認有繼續施用毒品傾
    向，再經該院以88年度毒聲字第962號裁定施予強制戒治，
    嗣因停止戒治而出所、撤銷停止戒治而入所，迄至91年1月2
    日執行完畢而出所。(3)再於92年間，因施用毒品案件，經臺
    灣高雄地方法院以92年度毒聲字第6776號裁定施予強制戒治
    ，嗣因停止戒治、付保護管束，嗣於因93年1月9日因毒品危
    害防制條例新修正而停止執行，尚未執行完畢。所犯刑責部
    分，業經臺灣屏東地方法院於92年10月27日以92年度訴字第
    526號判處有期徒刑10月確定。(4)另於上開強制戒治執行完
    畢後5年內，即自94年8月初某日起至94年12月29日晚上某時
    止，因施用第一級毒品案件，經本院於95年3月9日以94年度
    訴字第944號判處有期徒刑1年9月確定等情，有臺灣高等法
    院被告前案紀錄表、在監在押全國紀錄表、本院94年度訴字
    第944號判決在卷可按，被告既於91年1月2日強制戒治執行
    完畢後之5年內再犯上開(3)、(4)所示之施用毒品案件，是其
    於強制戒治執行完畢而釋放後之5年後再犯本案施用第一級
    毒品犯行，徵諸前開最高法院95年度第7次刑事庭會議決議
    意旨，自應依法予以論罪科刑。
三、論罪科刑
（一）核被告甲○○所為，係犯毒品危害防制條例第10條第1項
      之施用第一級毒品罪。其持有第一級毒品海洛因之低度行
      為，為施用第一級毒品海洛因之高度行為所吸收，不另論
      罪。
（二）被告有事實一所載之前案紀錄，並於94年2月28日執行完
      畢等情，有臺灣高等法院被告前案紀錄表、臺灣新竹地方
      法院檢察署刑案資料查註紀錄表附卷可佐，被告前受有期
      徒刑之執行完畢後，其於5年以內故意再犯本件有期徒刑
      以上之罪，為累犯，應依刑法第47條第1項之規定，加重
      其刑。
（三）爰審酌被告無視法令之禁止，前已因施用毒品案件，經裁
      定觀察勒戒、強制戒治後，仍施用足以導致精神障礙及生
      命危險之成癮性毒品，顯無悔改之意，兼以施用毒品所生
      危害以自戕健康為主，及其犯後坦承犯行等一切情狀，量
      處如主文所示之刑。
四、扣案之注射針筒1支，為被告所有、供其施用海洛因所用之
    物，業據被告於本院供承在卷，依刑法第38條第1項第2款之
    規定，併予宣告沒收。
五、據上論斷，應依刑事訴訟法第273條之1第1項、299條第1項
    前段，毒品危害防制條例第10條第1項，刑法第11條前段、
    第47條第1項、第38條第1項第2款，判決如主文。
本案經檢察官洪裕翔到庭執行職務。
中    華    民    國    97    年    11    月    25    日
                  刑事第三庭    法    官  黃美文
以上正本證明與原本無異。
如不服本判決應於收受本判決後10日內向本院提出上訴書狀，上
訴書狀應敘述具體理由。上訴書狀未敘述上訴理由者，應於上訴
期間屆滿後20日內補提理由書狀於本院 (均須按他造當事人之人
數附繕本 )「切勿逕送上級法院」。
中    華    民    國    97    年    11    月    25    日
                                書 記 官  陳怡芳
附錄本案論罪科刑法條全文：
毒品危害防制條例第10條第1項：
施用第一級毒品者，處6月以上5年以下有期徒刑。


司法院資訊處製作；財團法人民間司法改革基金會備份。
